臺灣板橋地方法院民事裁定　　　　　　　　　　　　　九十三年度國再易字第一號
　　再審原告　　甲○○
　　再審被告　　臺灣板橋地方法院檢察署
　　法定代理人　凌博志
右當事人間請求國家賠償事件，再審原告對於本院民國九十三年二月十八日所為裁定
（九十三年度國簡抗字第一號），聲請再審，本院裁定如左：
    主      文
再審之聲請駁回。
再審訴訟費用由再審原告負擔。
    理      由
一、按「裁定已經確定，而有第四百九十六條第一項或第四百九十七條之情形者，得
    準用本編之規定，聲請再審」、「再審之訴，雖有再審理由，法院如認原判決為
    正當者，應以判決駁回之」，民事訴訟法第五百零四條、第五百零七條分別定有
    明文。故對確定裁定聲請再審者，雖有再審理由，但如認原裁定為正當者，仍應
    以裁定駁回聲請。
二、再審原告主張：其於民國（下同）九十二年十一月十日接獲本院板橋簡易庭九十
    二年度板國再簡字第一號裁定後，即於同年十一月二十日於法定期限內提出抗告
    ，卻遭本院以九十三年度國簡抗字第一號確定裁定以抗告逾期為由而駁回抗告，
    為此聲請再審等語。
三、本件聲請再審，為有理由：
    查本件原裁定（即本院九十二年度板國再簡字第一號）於九十二年十一月十日送
    達，有送達證書在卷可考，抗告期間自送達裁定之翌日起，並扣除在途期間二日
    ，算至九十二年十一月二十二日原已屆滿，但因九十二年十一月二十二日為星期
    六之例假日，應以次週之星期一即同年月二十四日代之，而再審原告提出之抗告
    狀，確已於同年月二十四日到達本院第二辦公大樓收狀處，此有再審原告提出之
    民事抗告狀、掛號函件執據為證，並經本院調閱本院板橋簡易庭板國再簡字第一
    號、本院九十三年度國簡抗字第一號卷宗核對屬實。故再審原告之主張，合於民
    事訴訟法第四百九十七條規定，其聲請再審，為有理由。
四、本件聲請再審，雖有再審理由，但原裁定仍屬正當：
  (一)本件再審原告係以於九十二年四月四日接獲監察院（九一）院台司字第○九一二
    六○一九七二號函，始知悉再審被告於八十一年十二月七日受台灣桃園地方法院
    檢察署轉送再審原告之聲請狀，竟將再審原告之聲請狀延壓三個月，遲至八十二
    年二月十八日始以板檢英執壬字第七一○九號聲請台灣高等法院檢察署裁定合併
    應執行刑，嗣經台灣高等法院以八二年聲字第二七四號裁定「應執行有期徒刑一
    年八月」（即減少執行二月），致再審原告無法享受減刑二月之利益，而上述監
    察院函足以證明再審被告承辦人員確有延宕公文之行為，可為再審原告勝訴之判
    決，再審原告於九十二年四月四日接獲該函，即發現未經斟酌之證物，乃依法於
    三十日內，對本院板橋簡易庭八十四年度板國簡字第二號判決提起再審之訴。
  (二)按「再審之訴，應於三十日之不變期間內提起」、「前項期間，自判決確定時起
    算，判決於送達前確定者，自送達時起算；其再審之理由發生或知悉在後者，均
    自知悉時起算。但自判決確定後已逾五年者，不得提起」、「以第四百九十六條
    第一項第五款、第六款或第十二款情形為再審之理由者，不適用前項但書之規定
    」修正後民事訴訟法第五百條第一、二、三項分別定有明文。其修法理由亦明白
    表示：「再審之訴係對於確定終局判決聲明不服之方法，以除去確定判決之效力
    為目的，故其提起，應有最長期間之限制，以維持確定判決之安定性。依原條文
    第三項前段固規定，再審之理由發生於判決確定後者，自發生時起逾五年不得提
    起再審之訴，惟再審理由何時發生，並不確定，故確定判決仍有隨時被變更之可
    能，而有害其安定性。爰修正原第三項前段規定，明定自判決確定後逾五年者，
    除有修正後第三項之情形外，概不得提起再審之訴，並移列為第二項但書」。
  (三)查本院板橋簡易庭八十四年度板國簡字第二號判決於八十五年三月十三日宣判，
    再審被告於八十五年三月二十一日收受判決，逾二十日未上訴而告確定，業經原
    審調取該民事卷宗查核屬實，而該判決自八十五年四月十二日判決確定起至再審
    原告提起再審之訴（九十二年四月十四日）為止，已達七年之久，顯已逾前述民
    事訴訟第五百條第二項所定五年法定期間。且再審原告係以民事訴訟法第四百九
    十六條第一項第十三款事由作為再審理由，亦不符合民事訴訟法第五百條第三項
    規定，故其提起再審之訴，顯已逾五年法定期間，原審據此裁定駁回再審原告之
    訴（即本院板橋簡易庭九十二年度板國再簡字第一號裁定），合於法律規定，並
    無不當之處。
  (四)再按「當事人發現未經斟酌之證物或得使用該證物者，得對於確定終局判決聲明
    不服」，民事訴訟法第四百九十六條第一項第十三款定有明文。而所謂「發現未
    經斟酌之證物」，須其證物，在前訴訟程序事實審言詞辯論終結前已經存在，因
    當事人不知有此致未經斟酌為限；又「得使用該證物」，指事實審言詞辯論終結
    前已存在之證物，當事人雖知有此證物而不能使用，現始能使用者而言。若在前
    訴訟程序事實審之言詞辯論終結前尚未存在之證物，本無所謂發見，自不得以之
    為再審理由。即他造在前訴訟程序言詞辯論終結後之自認，亦不得據為再審原因
    （最高法院七十六年台上字第二八一二號判決、八十年台上字第二六四八號判決
    、八十二年台上字第二五八二號判決、八十七年台上字第一一六○號判決、九十
    一年台聲字第二一九、三五八號判決參照）。本件再審原告雖以其於九十二年四
    月四日接獲監察院（九一）院台司字第○九一二六○一九七二號函為由，主張發
    現未經斟酌之證物而提起再審之訴，然依照前述最高法院見解，再審原告之主張
    並不符合民事訴訟法第四百九十六條第一項第十三款之規定，其提起再審之訴，
    亦屬無理由，併此敘明。
  (五)再審原告就原審裁定不服而提起抗告，亦僅執陳詞加以指摘，並泛稱「本案自無
    法定五年內提起再審之約束力可言」，並未提出其他事證以供本院為不同之認定
    ，是本院原裁定（即九十三年度國簡抗字第一號裁定）駁回其抗告，亦應屬正當
    。
五、綜上所述，本件再審原告聲請再審，雖有再審理由，但原裁定仍屬正當，故其所
    為聲請，依法應予裁定駁回。
六、依民事訴訟法第五百零七條、第五百零四條第一項、第九十五條、第七十八條，
    裁定如主文。
中　　　華　　　民　　　國　　九十三　　年　　　六　　　月　　　二　　　日
                                臺灣板橋地方法院民事第三庭
                                    審判長法  官
                                          法  官
                                          法  官
右為正本係照原本作成
不得抗告
中　　　華　　　民　　　國　　九十三　　年　　　六　　　月　　　二　　　日
                                    書記官  王苑琦
